臺灣高雄地方法院刑事判決　　　　　　　　　　　　　　九十一年度訴字第一九號
　　公訴人　臺灣高雄地方法院檢察署檢察官
　　被　告　丙○○
右列被告因違反電業法案件，經檢察官聲請簡易判決處刑（九十年度偵字第一三二八
號），茲因本院高雄簡易庭認其不宜以簡易判決處刑，而移送前來（九十年度雄簡字
第一四七一號），由本院刑事庭改依通常程序審理並判決如左：
    主  文
丙○○共同改變電度表之構造使其失效不準竊電，處有期徒刑肆月，如易科罰金，以
參佰元折算壹日。緩刑貳年。
    事  實
一、丙○○因貪圖小利，竟與不詳姓名年籍之成年男子，共同基於意圖為自己不法所
    有之犯意聯絡，於民國八十九年二月間某日，由該男子在其高雄市○○區○○里
    ○○路一六二巷二號二樓之一住處，先將屬臺灣電力股份有限公司所有（下稱「
    臺電公司」）基於民法上使用借貸關係委由用戶保管而設置於上址內，供應上址
    電力之電號0000000號電度表，其外面之臺電公司所有封印鎖加以挖開（
    該封印鎖尚未達毀壞或致令不堪用之程度），並將該電度表上由經濟部中央標準
    局製發封印之封印鉛塊之連結銅線以不詳方法予以破壞，致令不堪為封印鉛塊之
    使用（毀損部分未據告訴暨起訴），再打開電度表後，於電度表電壓線圈上加裝
    二極體，改變電度表內部構造，使電度表轉速減慢，因而使電度表失效不準而竊
    電，且為避免臺電公司人員查獲，復將封印鉛塊另以銅線接回。嗣於九十年二月
    十二日十五時許，為臺電公司高雄區營業處稽查人員乙○○查獲，估計竊電量共
    約一萬六千五百八十八度。
二、案經甲○○告發暨臺灣高雄地方法院檢察署檢察官偵查並聲請簡易判決處刑後，
    ，由本院高雄簡易庭移送審理。
    理  由
一、右揭犯罪事實業據被告丙○○迭於偵查及審理時坦承不諱，核與證人即臺電公司
    高雄區營業處稽查人員乙○○迭於偵查及審理時所證述之情節大致相符，並有臺
    電公司高雄區營業處九十年三月八日高區費稽字第九００二０一九六號函文、臺
    電公司用電實際調查書影本、追償電費計算單影本各一紙及照片七幀附卷可稽，
    此外，復有前揭經改變構造之電號0000000號電度表及附屬之封印鎖、封
    印鉛塊扣案可資佐證，事證明確，被告犯行洵堪認定，應依法加以論科。
二、按臺電公司供應電力予國民使用，乃國家為照顧國民日常生活而以私法形式履行
    其對國民之生存照顧義務，為私法形式之給付行政，故臺電公司與電力用戶間供
    應電力之契約行為，應屬私法上之經濟行為，再參以臺電公司報奉中央主管機關
    核准施行之營業規則第三十一條亦規定：「用戶用電計量所需之電度表由本公司
    置備，但用戶應提供適當場所及預置接線箱，以供裝設電度表。檢驗送電後電度
    表接線箱由本公司負責維護，用戶對所使用之電度表，應依使用借貸關係有關規
    定負善良保管之責。」，此經臺電公司業務處九十年四月十七日另案函覆臺灣高
    等法院臺南分院明確，有該院九十年度上更(一)字第一七七號判決書在卷可稽，是
    前揭電度表及附屬之封印鎖雖為臺電公司所有，惟既係該公司基於私經濟契約關
    係委由用戶保管，顯非公務員職務上委託第三人掌管之物品，縱令將之損壞，仍
    無刑法第一百三十八條規定之適用，最高法院九十年度臺上字第一二二一號判決
    可資參酌。至該電度表上由經濟部中央標準局製發封印之封印鉛塊，係表示該電
    度表業經主管機關檢驗合格一節，業經證人乙○○到庭證述明確，故縱令將該封
    印鉛塊之連結銅線予以破壞，致令不堪為該封印鉛塊之使用，惟該封印鉛塊既非
    經濟部中央標準局職務上委託第三人掌管之物品，自亦無刑法第一百三十八條規
    定之適用，併予指明。從而，本件核被告丙○○所為，係違反電業法第一百零六
    條第三款之改變電度表之構造使其失效不準竊電罪。其與不詳姓名年籍之成年男
    子，就前揭犯行均有犯意聯絡及行為分擔，應論以共同正犯。至前揭封印鎖正面
    雖刻有臺電公司閃光圖樣及臺電公司英文簡寫圖樣，反面則印有該封印鎖號碼，
    用以證明為臺電公司加封；封印鉛塊正面雖刻有「同」字樣，反面則刻有該封印
    鉛塊號碼，用以證明為經濟部中央標準局製發加封，有本院勘驗筆錄一份在卷可
    佐，與刑法第二百二十條第一項所稱足以為表示其用意之證明相當，而應以文書
    論，惟證人乙○○既到庭證稱前揭封印鎖、封印鉛塊及其上刻印之文字、符號、
    圖樣均係真正，未遭偽造、變造，則本件亦無偽造及變造準私文書之問題，附此
    敘明。聲請簡易判決處刑意旨漏未論以共同正犯，稍有未洽，應予指明。爰審酌
    被告之犯罪動機、目的、手段，及其生活狀況、品行、智識程度，其僅因貪圖小
    利，致觸刑章，犯罪情節尚非重大，且已繳清臺電公司追償之電費新臺幣五萬二
    千元，有前揭追償電費計算單一紙可按，並經證人乙○○證述屬實等一切情狀，
    量處如主文所示之刑，並諭知易科罰金之折算標準，以示儆懲。末按，被告前未
    曾受有期徒刑以上刑之宣告，有臺灣高等法院被告全國前案紀錄表可按，其因一
    時失慮，偶罹刑典，經此偵審程序後，當知所警惕，信無再犯之虞，本院因認所
    宣告之刑以暫不執行為適當，併諭知緩刑二年，以啟自新。扣按之前揭電度表及
    附屬之封印鎖、封印鉛塊，非屬被告所有供犯罪所用之物，爰不予宣告沒收之。
    末查，告發人甲○○雖具狀指稱被告另涉犯刑法第一百七十七條之漏逸電氣罪云
    云，惟此部分既已由承辦檢察官於聲請簡易判決處刑書詳細敘明被告何以未觸犯
    前揭漏逸電氣罪之理由，而未向本院聲請簡易判決處刑，且本院經核閱全案卷證
    後，亦查無其他確切之證據足認被告有何涉犯前揭漏逸電氣犯行，自無從併予論
    罪科刑，併予指明。
據上論結，應依刑事訴訟法第四百五十二條、第二百九十九條第一項前段，電業法第
一百零六條第三款，刑法第十一條前段、第二十八條、刑法第四十一條第一項、第七
十四條第一款，罰金罰鍰提高標準條例第一條前段，第二條，判決如主文。
本案經檢察官李奇哲到庭執行職務。
中      華      民      國    九十一    年      三      月     十九     日
                                  臺灣高雄地方法院刑事第七庭
                                      法  官 劉傑民
右正本證明與原本無異。
如不服本判決，應於判決送達後十日內，向本院提出上訴狀。
                                      書記官 黃琬婷
中      華      民      國    九十一    年      三      月     十九     日
附錄本案科刑判決法條：
電業法第一百零六條第三款：
有左列行為之一者為竊電，處五年以下有期徒刑、拘役或五百元以下罰金：
三、損壞或改變電度表、無效電力計、其他計電器之構造，或以其他方法使其失效不
準者。
